---
title: 实现简单线性回归
categories: [R, econometrics]
date: "2024-04-09"
date-modified: "`r Sys.Date()`"
number-depth: 2
toc-depth: 3
---

```{r}
#| message: false
#| label: setup

library(tidyverse)
theme_set(hrbrthemes::theme_ipsum_rc())
```


准备花几期时间，自己写代码，实现常用的计量方法。

生成模拟数据

```{r}
set.seed(111)
x <- 1:4
names(x) <- LETTERS[1:4]
df <- tibble(
  x1 = runif(1000, -10, 10),
  x2 = sample(1:20, 1000, replace = TRUE),
  x3 = sample(LETTERS[1:4], 1000, replace = TRUE),
  error = rnorm(1000, sd = 1000),
  y = 1 + 2 * x1 + 3 * x2 + x[x3]
)
df
```

# 步骤拆解

### step 1: 根据formula生成矩阵

因为`formula`是R里面一个特殊的`class`，他的具体机制我没弄清楚，所以这一步用R中的`model.matrix.lm()`实现

```{r}
formula <- y ~ x1 + x2 + x3
df_model <- model.frame(formula, df)
X <- model.matrix.lm(df_model)
head(X)
Y <- model.response(df_model)
head(Y)
```

### step 2: 得到回归系数

假设对于总体数据来说：

$$
\mathbf Y = \mathbf X \boldsymbol \beta + \boldsymbol \epsilon
$$


但是我们得到的拟合方程是：

$$
\hat{\mathbf Y} = \mathbf X \hat{\boldsymbol \beta}
$$




且

$$
\begin{align}
\boldsymbol e &= \mathbf Y - \hat{\mathbf Y} \\
&= \mathbf Y - \mathbf X \hat{\boldsymbol \beta}
\end{align}
$$

要想使$\mathbf Y - \hat{\mathbf Y}$最小，则$\boldsymbol e$与$\mathbf X$正交，即


$$
\begin{align}
&\mathbf {X^T (Y - X\hat{\beta})} = \mathbf {0} \\
&\mathbf {\hat{\beta}} = \mathbf {(X^T X)^{-1}X^{T} Y} 
\end{align}
$$


```{r}
get_beta <- function(X, Y) {
  solve(crossprod(X, X)) %*% crossprod(X, Y)
}
beta <- get_beta(X, Y)
beta
```

### step 3: 求出拟合值和误差

$$
\begin{align}
\mathbf{\hat{Y}} &= \mathbf{X\hat{\beta}} \\
\mathbf{e} &= \mathbf{ Y - \hat{Y}}
\end{align}
$$

```{r}
get_fit <- function(X, beta) {
  X %*% beta
}

Y_hat <- get_fit(X, beta)
head(Y_hat)
```

```{r}
get_residual <- function(Y, Y_hat) {
  Y - Y_hat
}
residual <- get_residual(Y, Y_hat)
head(residual)
```

### step 4: 求出系数的标准误

感觉这一部分的可拓展性比较强，在不同的假设下（同方差、异方差等），系数的标准误不同。这次先假设同方差且无自相关（球形扰动项）。

求一下自由度

```{r}
get_freedom <- function(X) {
  nrow(X) - ncol(X)
}
freedom <- get_freedom(X)
freedom
```

```{r}
get_var_sepherical <- function(residual, freedom) {
  as.numeric(crossprod(residual, residual) / freedom)
}
residual_var <- get_var_sepherical(residual, freedom)
residual_var
```

球形扰动项假设下，系数的标准误为

$$
\mathbf {\text{SE}(\hat{\beta})} = \mathbf {\sqrt {\text{Var}(e) (X^T X)^{-1}_{kk}}}
$$


```{r}
get_beta_se <- function(X, residual_var) {
  sqrt(residual_var * diag(solve(crossprod(X, X))))
}
beta_se <- get_beta_se(X, residual_var)
beta_se
```

### step 5: 系数的t值和p值

计算系数的t值

$$
t_k = \frac{\hat{\beta_k} - \beta_k}{ \text{SE}(\hat{ \beta_k}) }
$$

```{r}
get_beta_t <- function(beta, beta_se, assump = 0) {
  (beta - assump) / beta_se
}
beta_t <- get_beta_t(beta, beta_se)
beta_t
```

置信区间

$$
[\hat{\beta_k} - t_{\frac{\alpha}{2}} \text{SE}(\hat{ \beta_k}),  
\hat{\beta_k} + t_{\frac{\alpha}{2}} \text{SE}(\hat{ \beta_k})]
$$


```{r}
get_conf <- function(beta, beta_se, freedom, p = 0.05) {
  beta_lconf <- beta + qt(p/2, freedom) * beta_se
  beta_hconf <- beta - qt(p/2, freedom) * beta_se
  cbind(beta_lconf, beta_hconf)
}

conf <- get_conf(beta, beta_se, freedom)
conf
```


系数的p-value

$$
p = P(|T| > |t_k|)
$$

```{r}
get_pvalue <- function(beta_t, freedom) {
  2 * pt(abs(beta_t), df = freedom, lower.tail = FALSE)
}
pvalue <- get_pvalue(beta_t, freedom)
pvalue
```


### step 6: 整理结果

```{r}
result_df <- as_tibble(beta, rownames = "term") %>% 
  rename(estimate = V1) %>% 
  bind_cols(std_error = beta_se,
            statistics = beta_t[, 1],
            p_value = pvalue[, 1])
```


# 打包成一个函数

前面编写的函数有

```{r}
get_beta <- function(X, Y) {
  solve(crossprod(X, X)) %*% crossprod(X, Y)
}

get_fit <- function(X, beta) {
  X %*% beta
}

get_residual <- function(Y, Y_hat) {
  Y - Y_hat
}

get_freedom <- function(X) {
  nrow(X) - ncol(X)
}

get_var_sepherical <- function(residual, freedom) {
  as.numeric(crossprod(residual, residual) / freedom)
}

get_beta_se <- function(X, residual) {
  sqrt(residual * diag(solve(crossprod(X, X))))
}

get_beta_t <- function(beta, beta_se, assump = 0) {
  (beta - assump) / beta_se
}

get_conf <- function(beta, beta_se, freedom, p = 0.05) {
  beta_lconf <- beta + qt(p/2, freedom) * beta_se
  beta_hconf <- beta - qt(p/2, freedom) * beta_se
  cbind(beta_lconf, beta_hconf)
}

get_pvalue <- function(beta_t, freedom) {
  2 * pt(abs(beta_t), df = freedom, lower.tail = FALSE)
}


```

将这些函数作为积木拼入一个大函数中

```{r}
my_lm <- function(formula, df) {
  df_model <- model.frame(formula, df)
  X <- model.matrix.lm(df_model)
  Y <- model.response(df_model)
  
  beta <- get_beta(X, Y)
  
  Y_hat <- get_fit(X, beta)
  residual <- get_residual(Y, Y_hat)
  
  freedom <- get_freedom(X)
  residual_var <- get_var_sepherical(residual, freedom)
  
  beta_se <- get_beta_se(X, residual_var)
  
  beta_t <- get_beta_t(beta, beta_se)
  #conf <- get_conf(beta, beta_se, freedom)
  pvalue <- get_pvalue(beta_t, freedom)
  
  
  result_df <- as_tibble(beta,rownames = "term") %>% 
    rename(estimate = V1) %>% 
    bind_cols(std_error = beta_se,
              statistics = beta_t[, 1],
              p_value = pvalue[, 1])
  
  return(result_df)
}
```


```{r}
my_result <- my_lm(y ~ x1 + x2 + x3, df = df)
my_result
```

# 和`lm()`的结果对比

```{r}
lm_result <- lm(y ~ x1 + x2 + x3, df) %>% 
  broom::tidy()
lm_result
```

结果看起来不对，但其实是浮点数的数字存储机制造成的，比如

```{r}
sqrt(2) ^ 2 == 2
```

这时应该使用`near()`来判断两个数是否相等

```{r}
near(sqrt(2) ^ 2, 2)
```

```{r}
near(my_result$std_error, lm_result$std.error)
```


```{r}
near(my_result$statistics, lm_result$statistic)
```

最终得到的t值不同，原因还不清楚。

# 使用真实的数据集



```{r}
mtcars
```

```{r}
my_lm(mpg ~ ., mtcars)
```

```{r}
lm(mpg ~ ., mtcars) %>% 
  broom::tidy()
```

这次得到的结果又完全一样。前面t值不同的原因比较复杂，可能是函数运算机制不同。

